臺灣高等法院臺中分院刑事判決　　　　95年度上訴字第2925號
上　訴　人
即　被　告　甲○○
　　　　　　　　　　（現另案於臺灣雲林第二監獄執行中）
指定辯護人　本院公設辯護人　丙○○
上列上訴人因違反槍砲彈藥刀械管制條例等案件，不服臺灣南投
地方法院95年度訴字第659號中華民國95年10月31日第一審判決
（起訴案號：臺灣南投地方法院檢察署95年度偵字第2642號），
提起上訴，本院判決如下：
    主  文
上訴駁回。
    事  實
一、甲○○前於民國八十六年間因違反肅清煙毒條例案件，經臺
    灣高雄地方法院判處有期徒刑三年六月確定，於入監服刑後
    ，於八十八年十一月十日假釋交付保護管束出監，經撤銷假
    釋於九十年十月九日入監服刑，於九十三年三月三十一日縮
    刑期滿執行完畢，仍不知悔改，於九十五年五月中旬間某日
    ，在臺中縣沙鹿鎮某不詳地址處，向真實姓名不詳綽號「阿
    猴」之成年男子，以新臺幣（下同）五萬元代價，購得具殺
    傷力之改造手槍一枝（仿ＳＩＧＳＡＵＥＲ廠Ｐ二二○型半
    自動手槍之改造手槍、含彈匣一個，槍枝管制編號：000
    0000000號）及可供上述手槍發射之子彈七顆，未經
    許可而無故持有上開可發射金屬或子彈且具殺傷力之槍、彈
    。
二、甲○○於九十五年六月二十二日下午一時許，騎乘車牌號碼
    ＮＲＤ─二四五號重型機車，並攜帶上開槍、彈，至南投縣
    名間鄉○○村○○路○段二二一號其兄嫂乙○○住處，復跟
    隨乙○○至該處廚房，以其因案涉訟急需律師費且已無錢花
    用為由，要求分割家產未果，乃持槍對乙○○及當時亦在場
    之乙○○女兒李佳芳揚言「要死三人一起死」等語，恐嚇乙
    ○○及李佳芳，致使乙○○及李佳芳均生心畏懼，乙○○即
    假藉送瓦斯為由離開上址，並打電話向小姑李美芬（即甲○
    ○之姐）求救；經警據報後趕赴上址，當場逮捕甲○○，並
    扣得上開槍枝一把、子彈七顆。
三、案經南投縣政府警察局南投分局報告臺灣南投地方法院檢察
    署檢察官偵查起訴。
    理  由
一、按被告以外之人於審判外之陳述，雖不符刑事訴訟法第159
    條之1、159條之2、159條之3、159條之4等規定，而經當事
    人於審判程序同意作為證據，法院審酌該言詞陳述或書面陳
    述作成時之情況，認為適當者，亦得為證據。當事人、代理
    人或辯護人於法院調查證據時，知有第159條第1項不得為證
    據之情形，而未於言詞辯論終結前聲明異議者，視為有前項
    之同意，刑事訴訟法第159條之5定有明文。本件被告及指定
    辯護人於本院審理時，就下列證人李美芬、乙○○、李佳芳
    等人於審判外之陳述部分，未就其證據能力聲明異議，本院
    審酌該言詞陳述作成時之情況，並查無其他不法之情狀，足
    認為得為本案之證據，依刑事訴訟法第159條之5之規定，有
    證據能力，合先說明。
二、訊據被告甲○○對於前揭持有具有殺傷力之改造手槍及子彈
    之事實坦承不諱，核與現場目擊證人乙○○、李佳芳、李美
    芬等人分別於警詢及原審審理時證述及證人即現場處理警員
    林明旭於原審審理時證述情節相符，並有南投縣政府警察局
    南投分局搜索、扣押筆錄一份、同意搜索書乙紙、現場及槍
    、彈照片六張附於警卷內可稽，復有上開改造手槍一枝、土
    造子彈七顆（經鑑定時試射三顆，剩餘四顆）扣案可證。而
    上開扣案之改造手槍一枝及土造子彈七顆，經送往內政部警
    政署刑事警察局鑑定，其鑑驗結果為：「(一)送鑑手槍（含彈
    匣）壹枝（槍枝管制編號：0000000000號），認
    係由仿ＳＩＧＳＡＵＥＲ廠Ｐ二○型半自動手槍製造之金屬
    槍枝，更換土造金屬槍管改造而成之改造手槍，機械性能良
    好，可擊發適用子彈，認具殺傷力。(二)送鑑子彈柒顆，認均
    係土造子彈（具直徑約九ＭＭ金屬彈頭），採樣貳顆試射：
    壹顆可擊發，認均具殺傷力；壹顆無法擊發，認不具殺傷力
    」等情，有內政部警政署刑事警察局九十五年七月十日刑鑑
    字第○九五○○九五三六一號槍彈鑑定書一紙及該槍、彈之
    照片四張附於偵查卷內可稽，足認被告上開自白，與事實相
    符，可以採信。
三、被告雖矢口否認有恐嚇犯行，辯稱：伊當日攜帶上開槍、彈
    至其兄嫂乙○○住處，因官司選任律師，有金錢上之需要，
    談論分割家產事宜；伊當天係將手槍插在腰際，並以上衣蓋
    住，並未取出。且伊當天係自怨自艾的稱：「三個人做到今
    天就好了」等語，意思是說如果事情沒辦好不要再作瓦斯行
    的事之意思，並非恐嚇之意云云。然查：
  (一)被告持上開槍彈前往名間鄉○○村○○路○段二二一號其兄
    嫂乙○○住處，以其因案涉訟急需律師費且已無錢花用為由
    ，要求分割家產未果，乙○○即假藉送瓦斯為由離開上址，
    並打電話向小姑李美芬求救；經警據報後趕赴上址，當場逮
    捕甲○○，並扣得上開槍枝一把、子彈七顆等情，已見前述
    。
  (二)證人乙○○於原審審理中證稱：「被告有叫我去叫我第二的
    小叔李裕宗回來，我叫他自己去叫，我有看到被告把槍拿出
    來玩弄，然後說『要死就死一死』，講完之後我就載瓦斯出
    去」「（檢察官問：你聽到被告說『要死三個人一起死』時
    ，是否會害怕？）答：我會怕」等語；證人李佳芳（被告之
    姪女）於原審審理中證稱：「（公設辯護人問：當時被告拿
    出槍的情形？）答：我進去吃飯，被告跟我一起去廚房，我
    轉過頭後才發現被告拿著槍」「（公設辯護人問：是否有看
    到子彈掉出？）答：有的」「（公設辯護人問：他是在什麼
    時候拉槍機？）答：是在我們走進去廚房，我們要盛飯的時
    候，我就聽到他拉槍機」「（檢察官問：你是否會因為聽到
    這些聲音、講這些話、看到這些事而害怕？）答：我會」「
    （陪席法官問：你看到你叔叔拿槍時是否會害怕？害怕的原
    因？）答：因為我沒有在現實的生活看到槍，而且當時的氣
    氛不好，而且當時廚房是密閉的環境。所以我是單純因為看
    到我叔叔拿槍，所以我才會害怕」等語；證人李美芬於原審
    審判中證稱：「（公設辯護人問：當天是如何看過該槍？）
    答：．．打電話給我說我弟弟甲○○回去吵著要錢，身上有
    帶著槍，害他們母女不敢回家」「（公設辯護人問：接到電
    話之後如何？）答：接到電話之後因為我人在台中，所以我
    也不知道情形如何，過了一陣子之後，我就說等我下班之後
    再說，然後他們又打電話跟我說我弟弟甲○○還在家（名松
    路二二一號），我就回去。回去時我弟弟甲○○坐在店面，
    我就跟他談，然後我就發現他的身上有一把槍，後來我就打
    電話報警」「（檢察官問：當天是否有看到被告將槍插在肚
    子腰際處？）答：是的」「（檢察官問：李佳芳打電話給你
    時，是否有告訴你他們會害怕？）答：有的」「（審判長問
    ：剛剛檢察官問時，你有說他們會害怕，是否知道他們是害
    怕何事？）答：就是被告帶槍回去吵得很兇，所以她們會害
    怕」等語。以被害人乙○○係被告之兄嫂，證人李佳芳係被
    告之姪女，證人李美芬則係被告之姊姊，渠等均係被告親屬
    ，其間亦無仇怨，絕不致攀誣，此觀乙○○、李佳芳於警詢
    時即表明不對被告提出恐嚇告訴益明；再衡諸常情，當見到
    有人手持手槍，並聽聞其說「要死在一起」之言語之情況下
    ，則會心生害怕之情，此乃一般人之必然反應，上開證人所
    證述之情節應堪以採信，被告辯稱其並無恐嚇乙○○、李佳
    芳二人之意思云云，並不足採。
  (三)證人李佳芳於原審審理時雖證稱：「（審判長問：你在警察
    局做筆錄，筆錄內容有記載三個人死在一起，你當時有無跟
    警員這樣說？）答：有，但是我覺得應該是警員誤導我，因
    為普通人看到當時的情形都會害怕，所以我的意思是說『三
    個人做到今天』，但是警察再次問我的時候，警察問我說是
    不是三個人死在一起的意思，我就跟直覺反應警察應該是這
    個意思」云云，然查，證人於警詢時證稱：「．．看見叔叔
    甲○○右手拿著一把黑色手槍站在廚房出入口，槍管朝地下
    因拉槍機有一顆子彈掉在廚房餐桌上，叔叔甲○○並叫我母
    親去找二叔李裕宗大家來談談，不然三個人死在一起，因心
    理害怕，我和母親就走到客廳去．．」等語，參酌證人乙○
    ○前開於原審審理時之證詞，證人李佳芳此部分之證述尚難
    採信；又，被告於本院審理時就其以五萬元之代價，向一真
    實姓名不詳綽號「阿猴」之成年男子，購得上開槍彈之事實
    坦承在卷，其於本院行準備程序時，雖另供稱：該槍彈係友
    人「小林」寄放，並聲請證人紀榮欽證明槍彈非伊所有云云
    ，然查：I被告就其購買槍彈之時間、地點、金額及動機，
    分別已於警詢、偵查、原審及本院審理時供承明確，前後並
    無扞格之處；II本件違反槍砲彈藥刀械管制條例罪責之成立
    ，係處罰被告無正當理由，持有槍彈，並不以擁有槍彈所有
    權為必要；III被告無法提供證人紀榮欽之住址，亦無其他可
    資調查途徑，亦據被告陳明，綜合上述，本件事證明確，上
    開證人無調查必要，被告犯行應堪認定。
四、查刑法業以中華民國九十四年二月二日總統令修正公布，並
    自九十五年七月一日施行。被告行為後，其應適用之相關法
    律已有變更，茲就與本案適用有關之條文，比較說明如下：
  (一)法定刑中罰金刑部分：
    刑法第三十三條第五款業經修正公布，修正後刑法第三十三
    條第五款規定「罰金：新臺幣一千元以上，以百元計算之」
    ，與修正前刑法第三十三條第五款規定「罰金：（銀元）一
    元以上」不同。比較新舊法結果，以修正前即行為時法較有
    利於被告，故依刑法第二條第一項前段規定，本案關於刑法
    第三百零五條之法定刑罰金部分，自應適用行為時之法律即
    修正前刑法第三十三條第五款規定決定其罰金部分之法定刑
    。
  (二)法定刑中罰金刑提高標準部分：
    被告行為後，刑法施行法第一條之一於九十五年六月十四日
    經以華總一義字第09500085181 號令修正公布增訂。修正增
    訂之刑法施行法第一條之一規定「中華民國九十四年一月七
    日刑法修正施行後（按指九十五年七月一日），刑法分則編
    所定罰金之貨幣單位為新台幣。九十四年一月七日刑法修正
    時，刑法分則編未修正之條文定有罰金刑者，自九十四年一
    月七日刑法修正施行後，就其所定數額提高為三十倍。但七
    十二年六月二十六日到九十四年一月七日新增或修正之條文
    ，就其所定數額提高為三倍」。而本件被告所犯上開規定有
    罰金刑，且為刑法分則編未修正之條文而定有罰金刑者；於
    刑法施行法第一條之一修正增訂前，其貨幣單位為銀元，罰
    金刑之提高標準應適用罰金罰鍰提高標準條例第一條之規定
    「依法律應處罰金、罰鍰者，就其原定數額得提高為二倍至
    十倍。」而再依現行法規所定貨幣單位折算新臺幣條例第二
    條規定「現行法規所定金額之貨幣單位為圓、銀元或元者，
    以新臺幣元之三倍折算之」，比較新舊法適用之結果，其關
    於法定刑為罰金部分之提高標準，新舊法均無不利之情形，
    故依刑法第二條第一項前段規定，本案關於刑法第三百零五
    條之法定刑罰金提高標準部分，自應適用行為時之法律即罰
    金罰鍰提高標準條例第一條之規定。
  (三)易科罰金及易服勞役折算標準部分：
    修正公布施行之刑法第四十一條第一項前段則規定：「犯最
    重本刑為五年以下有期徒刑以下之刑之罪，而受六個月以下
    有期徒刑或拘役之宣告者，得以新臺幣一千元、二千元或三
    千元折算一日，易科罰金。」比較修正前後之易科罰金折算
    標準，以九十五年七月一日修正公布施行前之規定，較有利
    於被告，則應依刑法第二條第一項前段，適用修正前刑法第
    四十一條第一項前段規定，定其折算標準。又，修正公布施
    行之刑法第四十二條第三項前段規定：「易服勞役以新台幣
    一仟元、二仟元或三仟元折算一日。」比較修正前後之易服
    勞役折算標準，以修正後之規定，較有利於被告，則應依刑
    法第二條第一項後段規定，適用修正後之刑法第42條第3項
    前段規定，定其折算標準。
  (四)累犯部分：刑法第四十七條第一項修正為受徒刑之執行完畢
    ，或一部之執行而赦免後，五年以內「故意」再犯有期徒刑
    以上之罪者，為累犯，若再犯之罪為「過失犯」，則無累犯
    規定之適用，然依修正前刑法第四十七條之規定，過失犯亦
    可構成累犯，本案被告所為既屬故意犯，不論依照修正前刑
    法第四十七條或修正後刑法第四十七條第一項規定，被告均
    成立累犯，應逕適用被告行為時之修正前刑法第四十七條累
    犯之規定。
  (五)定執行刑部分：
    查被告行為後，刑法第五十一條第五款已修正數罪併罰定其
    應執行者：「宣告多數有期徒刑者，於各刑中之最長期以上
    ，各刑合併之刑期以下，定其刑期。但不得逾三十年」，與
    舊法規定之數罪併罰定其應執行者：「宣告多數有期徒刑者
    ，於各刑中之最長期以上，各刑合併之刑期以下，定其刑期
    。但不得逾二十年」之規定相較，自以舊法規定之定應執行
    刑之上限為二十年對行為人較為有利，此為影響行為人刑罰
    之法律效果。是被告行為後法律已有所變更，經比較新舊刑
    法第五十一條第五款之規定，應依刑法第二條第一項前段之
    規定，適用最有利於被告之修正前行為時法，而定其應執行
    之刑。
五、經核被告甲○○所為前述事實欄一所載未經主管機關許可，
    無故持有前揭具殺傷力之改造手槍、土造子彈之行為，係犯
    槍砲彈藥刀械管制條例第八條第四項之未經許可，持有可發
    射子彈具有殺傷力之改造手槍及同條例第十二條第四項之未
    經許可持有子彈罪。被告同時收受而持有上開具有殺傷力之
    改造手槍、土造子彈，係以一持有行為，同時觸犯上開二罪
    名，為想像競合犯，應依刑法第五十五條之規定，論以較重
    之未經許可，持有可發射子彈具有殺傷力之改造手槍一罪。
    又被告所為前述事實欄二所載之行為，係犯刑法第三百零五
    條之恐嚇罪。被告以一恐嚇行為，同時恐嚇乙○○、李佳芳
    二人，侵害其二人法益，為想像競合犯，應依刑法第五十五
    條之規定，論以一恐嚇罪。又被告前於八十六年間因違反肅
    清煙毒條例案件，經臺灣高雄地方法院判處有期徒刑三年六
    月確定，於入監服刑後，於八十八年十一月十日假釋交保護
    管束出監，經撤銷假釋於九十年十月九日入監服刑，於九十
    三年三月三十一日縮刑期滿執行完畢等情，有被告前案紀錄
    表附卷可查，其受有期徒刑之執行完畢後，五年以內再犯本
    件有期徒刑以上之罪，為累犯，均應依修正前刑法第四十七
    條之規定加重其刑。又被告所犯上開未經許可，持有可發射
    子彈具有殺傷力之改造手槍罪與恐嚇罪二罪間，其犯意各別
    ，行為互殊，應予分論併罰。
六、原審因而適用刑事訴訟法第二百九十九條第一項前段，槍砲
    彈藥刀械管制條例第八條第四項、第十二條第四項，刑法第
    二條第一項前段、第十一條第一項前段、第三百零五條、第
    五十五條、（修正前）第四十七條、第三十八條第一項第一
    款、第四十二條第三項、（修正前）第五十一條第五款等規
    定，並審酌被告明知未經主管機關許可不得持有槍、彈，其
    仍予為之，對社會治安造成潛在之危險，其進而持槍對其兄
    嫂恐嚇行為，其惡意非輕，衡量被告持有槍、彈之數量（改
    造手槍一枝及土造子彈七顆），其數量尚非甚鉅，及被告犯
    後尚知坦承部分犯行等一切情狀，分別量處如原判決主文所
    示之刑，並就併科罰金部分，諭知易服勞役之折算標準，並
    定其應執行之刑，復就扣案之槍彈依法宣告沒收，其認事用
    法核無違誤，量刑亦屬允當，上訴意旨猶執陳詞否認恐嚇部
    分犯罪，其上訴為無理由，應予駁回。
七、據上論斷，應依刑事訴訟法第三百六十八條，判決如主文。
本案經檢察官丁○○到庭執行職務。
中　　華　　民　　國　　96　　年　　1　　月　　10　　日
            刑事第四庭    審判長法　官  洪  耀  宗
                                法　官  江  德  千
                                法　官  劉  登  俊
上列正本證明與原本無異。
恐嚇部分不得上訴，其餘得上訴。
如不服本判決應於收受送達後十日內向本院提出上訴書狀，其未
敘述上訴之理由者並得於提起上訴後十日內向本院補提理由書（
均須按他造當人之人數附繕本）。
                                書記官  粘  銘  環
中　　華　　民　　國　　96　　年　　1　　月　　11    日
